臺灣高等法院臺南分院刑事裁定
111年度毒抗字第606號
抗  告  人
即  被  告  黃東誠

上列抗告人因聲請觀察勒戒案件，不服臺灣雲林地方法院111年
度毒聲字第169號民國111年6月16日裁定（111年度毒偵字第234
號、111年度聲觀字第139號），提起抗告，本院裁定如下：
    主  文
抗告駁回。
    理  由
一、原審裁定意旨：被告於民國110年12月6日4時許，在雲林縣○
    ○鄉○○村○○○0○0號住處，施用甲基安非他命1次犯行，業據被
    告於警詢時坦承不諱，並有欣生生物科技股份有限公司濫用
    藥物尿液檢驗報告、扣案吸食器1組、玻璃球4管可證，被告
    上開施用第二級毒品犯行，已可認定。其次，被告未曾因施
    用毒品而經裁定觀察勒戒，有被告前案紀錄表附卷可參，又
    被告因另案經宣告緩刑，目前付保護管束中，被告於緩刑期
    間為本案施用第二級毒品之行為，於偵查中經檢察官傳喚亦
    未到場，其是否確有面對本案並戒毒意願，顯有疑慮，檢察
    官經審酌各項卷內資料後，依職權逕向原審法院聲請將被告
    裁定送觀察、勒戒，所為裁量難認有何違法或明顯失當之處
    。爰依毒品危害防制條例第20條第1項規定，裁定令被告入
    勒戒處所施以觀察、勒戒。
二、被告不服提起抗告，抗告意旨：引用被告111年6月28日刑  
    事抗告狀（如附件）。
三、本院審查結果，認為原審裁定：被告施用第二級毒品，應送
    勒戒處所觀察、勒戒等語，其認事用法並無違誤，所為的裁
    量亦屬適當，並無違法不當之處。
四、被告雖然抗告主張：希望給伊「附戒癮治療條件之緩起訴處
    分」等語，然查：
  ㈠毒品危害防制條例第24條第1項，採行「觀察、勒戒」與「緩
    起訴之戒癮治療」並行之雙軌模式，並無「緩起訴之戒癮治
    療」應優先於「觀察、勒戒」的強制規定，但檢察官適用刑
    事訴訟法第253條之1第1項及第253條之2對被告為緩起訴處
    分時，另應「參酌刑法第57條所列事項及公共利益之維護」
    ，並「認以緩起訴為適當」者，始得為之。109年7月15日修
    正施行的毒品危害防制條例對於施用毒品者，雖較著重其「
    病患」性特質，較不側重其「犯罪」性質，並以「治療」疾
    病為出發點，而更確立「附命完成戒癮治療緩起訴」處分及
    「觀察、勒戒或強制戒治」雙軌治療模式，然上開基本立法
    架構並未改變。　　
　㈡刑事訴訟法第253-3條第1項規定：「被告於緩起訴期間內，
    有左列情形之一者，檢察官得依職權或依告訴人之聲請撤銷
    原處分，繼續偵查或起訴：①於期間內故意更犯有期徒刑以
    上刑之罪，經檢察官提起公訴者。②緩起訴前，因故意犯他
    罪，而在緩起訴期間內受有期徒刑以上刑之宣告者。③違背
    第253條之2第1項各款之應遵守或履行事項者」。因此，毒
    品危害防制條例第24條第4項授權法務部訂定，供全國檢察
    官辦案參考依循的毒品戒癮治療實施辦法及完成治療認定標
    準第2條第1款規定：「被告有下列情事之一時，不適合為附
    命完成戒癮治療之緩起訴處分。但無礙其完成戒癮治療之期
    程者，不在此限：①緩起訴處分前，因故意犯他罪，經檢察
    官提起公訴或判決有罪確定。②緩起訴處分前，另案撤銷假
    釋，等待入監服刑。③緩起訴處分前，另案羈押或執行有期
    徒刑」。
　㈢本案被告前因放火燒毀建物及住宅案件，經本院以110年上更
    一字第17號判決有期徒刑2年，緩刑4年確定（緩刑期間自民
    國110年10月28日至114年10月27日），有被告前案紀錄表在
    卷可參，被告於緩刑期間本應記取教訓，改過自新，謹慎言
    行，切勿不可再故意犯罪，然被告於緩刑期間，除了觸犯本
    案施用第二級毒品犯行以外，另外自108年中秋節後迄110年
    12月8日被查獲日期間，非法持有可發射子彈具有殺傷力之
    槍枝、子彈及槍砲主要組成零件，經警於110年12月8日搜索
    查獲，被告該犯行業經臺灣雲林地方檢察署檢察官以110年
    度偵字第9347號提起公訴，有該案起訴書在卷可參，而被告
    於該案件警詢、偵查中均坦承犯罪，亦有被告110年12月8日
    警詢筆錄、該起訴書證據清單在卷可佐，則被告上開緩刑宣
    告日後可能經法院宣告撤銷，上開違反槍砲彈藥刀械案件日
    後也可能遭法院判處相當的刑度，被告即已經符合上開不適
    合為附命完成戒癮治療之緩起訴處分要件。因此，檢察官認
    為被告本次施用第二級毒品犯行，並不適合為附完成戒癮治
    療的緩起訴處分，而選擇聲請法院裁定令被告入勒戒處所實
    施觀察、勒戒，並無違法不當之處。
五、綜上所述，原審法院認為檢察官的聲請乃為適法聲請，乃依
    毒品危害防制條例第20條第1項規定，裁定被告應送勒戒處
    所觀察勒戒，經核其認事用法，並無不合。抗告意旨以前開
    情詞指摘原裁定不當，為無理由，應予駁回。
六、依刑事訴訟法第412條，裁定如主文。
中　　華　　民　　國　　111 　年　　8 　　月　　10　　日
                  刑事第五庭    審判長法　官  蔡廷宜
                                      法　官  翁世容
                                      法　官  蔡川富
以上正本證明與原本無異。
不得再抗告。
　　　　　　　　　　　　　　　　　　　書記官  黃心怡　
中　　華　　民　　國　　111 　年　　8 　　月　　10　　日